【裁判字號】    95,毒抗,291
【裁判日期】    950828
【裁判案由】    聲請觀察、勒戒
【裁判全文】
臺灣高等法院臺南分院刑事裁定         95年度毒抗字第291號
  抗  告  人
  即  被  告  甲 ○ ○
上列抗告人因聲請觀察、勒戒案件，不服臺灣臺南地方法院中華
民國95年06月26日裁定（95年度毒聲字第450號），提起抗告，
本院裁定如下：
    主  文
抗告駁回。
    理  由
一、本件抗告意旨略以：抗告人及配偶等二人都經法院裁定需至
    勒戒所觀察、勒戒，則抗告人所生兩名兒子無法上學上課且
    無人照應，如是恐造成社會傷害，希望能夠給抗告人一次機
    會，使抗告人能為國家及家庭負責，茲請撤銷原裁定，更為
    適當裁定云云。
二、按犯（毒品危害防制條例）第十條之罪者，檢察官應聲請法
    院裁定，令被告入勒戒處所觀察、勒戒，其期間不得逾二月
    ；依前項（即第二項）規定為觀察、勒戒或強制戒治執行完
    畢釋放後，五年後再犯第十條之罪者，適用本條前二項之規
    定；毒品危害防制條例第二十條第一項及第三項分別定有明
    文。
三、經查：
  (一)抗告人即被告甲○○前於民國（下同）八十七年間，曾因施
    用毒品案件，經臺灣臺南地方法院裁定令入勒戒處所觀察、
    勒戒，經認無繼續施用毒品之傾向後，經臺灣臺南地方法院
    檢察署檢察官於八十七年十一月十三日為不起訴處分確定。
    嗣又於八十八年間，因施用毒品案件，經臺灣臺南地方法院
    以八十八年度毒聲字第一七三九號裁定令其入勒戒處所觀察
    勒戒後，認有繼續施用毒品之傾向，另以八十八年度毒聲字
    第二二七六號裁定令入勒戒處所施以強制戒治，後經原法院
    以八十九年度毒聲字第七三號裁定停止強制戒治，八十九年
    一月二十八日出所，並於八十九年七月二十九日因停止強制
    戒治未經撤銷（保護管束）視為執行完畢，且抗告人甲○○
    並因該次施用毒品行為，經本院以八十八年度上訴字第一五
    二六號判決判處有期徒刑一年三月確定在案，有抗告人之「
    臺灣高等法院前案紀錄表」一份在卷可稽（見本院卷第09至
    21頁）。
  (二)本件抗告人確有再於上開強制戒治視為執行完畢五年後，基
    於施用第一級毒品海洛因、第二級毒品安非他命之犯意，先
    後於九十五年四月二十六日及該日前九十六小時內，在臺南
    縣仁德鄉○○路三七三巷二十一弄三十二號與不詳地點，分
    別施用第一級毒品海洛因、第二級毒品安非他命各一次，嗣
    經警於九十五年四月二十六日晚上九時二十一分許為其採尿
    送驗後，因經鑑定出嗎啡及安非他命之陽性反應，始被查獲
    等情，已據抗告人於警詢坦諱不諱在卷，並有送驗尿液及年
    籍對照表、「長榮大學」九十五年五月九日確認報告各一紙
    在卷可稽（見台南市警察局南市警刑偵字第0951900111號影
    印卷第40頁、臺灣臺南地方法院檢察署95年毒偵字第1125號
    影印卷(一)第17頁），自屬真實。至抗告人雖辯稱：其已忘記
    最後一次吸食時間云云，然抗告人經警方採集其尿液送由相
    關機構鑑驗後，其尿液確呈現第一級毒品海洛因於人體新陳
    代謝後所餘之嗎啡及第二級毒品安非他命之陽性反應，有前
    揭「長榮大學」九十五年五月九日確認報告一紙在卷可稽；
    再參諸按「尿液毒品檢驗，若能使用先進之氣相層析質譜儀
    分析法確認，可完全排除偽陽性之干擾，為目前最具公信力
    的檢驗方法」，已據法務部調查局以八十七年九月二十九日
    （87）發技（1）字第 87074574號函釋甚明；且按甲基安非
    他命經口服投與後約百分之七十於二十四小時內自尿中排出
    ，僅憑尿液中呈安非他命呈陽性反應，雖無法推算吸食時間
    距採集時間之長短，惟依行政院衛生署藥物食品檢驗局八十
    一年二月八日藥檢壹字第1156號函示，最長可能不會超過四
    日；是依上揭說明，足認抗告人於上開經警方採尿之時往前
    回溯九十六小時內之某時，曾施用第二級毒品安非他命。依
    上，抗告人確有於上揭時地施用第一級毒品海洛因及第二級
    毒品安非他命之犯行，應堪認定。
  (三)依前所述，本件抗告人既因停止強制戒治未經撤銷視為執行
    完畢五年後，復基於施用第一級毒品海洛因及第二級毒品安
    非他命之犯意，分別於九十五年四月二十六日及該日前九十
    六小時內，分別施用第一級毒品海洛因及第二級毒品安非他
    命，已如上述；則揆諸上揭說明，臺灣臺南地方法院檢察署
    檢察官對抗告人再犯之本案施用第一級毒品海洛因及第二級
    毒品安非他命行為，向原法院聲請裁定送勒戒處所施以觀察
    、勒戒，自於法有據。
四、至抗告人雖以前揭情詞抗辯，惟按觀諸毒品危害防制條例修
    正後新增列之觀察、勒戒及強制戒治之立法目的及政策方向
    ，顯係著重治療施用毒品之行為人之毒癮；至抗告人之家庭
    因素究與抗告人是否須入勒戒所施以觀察、勒戒之認定無關
    。因之，抗告人所執家庭因素等詞，自難據為抗告人免為執
    行觀察勒戒之依據，且不足採。
五、綜上所述，原法院依臺灣臺南地方法院檢察署檢察官之聲請
    ，經查證後認於有有據，遂裁定應將抗告人送勒戒處所施以
    觀察、勒戒，經核於法尚無不合。抗告意旨以抗告人家庭因
    素，指摘原裁定不當，求予撤銷，為無理由，應予駁回。
六、據上論結，應依刑事訴訟法第四百十二條，裁定如主文。
中    華    民    國    95    年    8     月    28    日
                  刑事第三庭    審判長法  官  陳義仲
                                      法  官  宋明蒼
                                      法  官  張世展
以上正本證明與原本無異。
不得再抗告。
                                      書記官  翁心欣
中    華    民    國    95    年    8     月    28    日


司法院資訊處製作；財團法人民間司法改革基金會備份。
